【裁判字號】    99,上訴,512
【裁判日期】    990728
【裁判案由】    違反藥事法
【裁判全文】
臺灣高等法院臺中分院刑事判決         99年度上訴字第512號
上  訴  人
即  被  告  甲○○
上  訴  人
即  被  告  丙○○
上列上訴人因違反藥事法等案件，不服臺灣臺中地方法院98年度
訴字第4129號，中華民國99年2月4日第一審判決（起訴案號：臺
灣臺中地方法院檢察署98年度偵字第21683 號），提起上訴，本
院判決如下：
    主  文
原判決關於附表編號１、４、７部分，暨定應執行刑部分均撤銷
。
甲○○犯如附表編號１、４所示各罪，各處如附表編號１、４所
示之刑。
甲○○被訴附表編號７部分，無罪。
丙○○犯如附表編號４所示之罪，處如附表編號４所示之刑。
其他上訴駁回。
甲○○撤銷改判部分所處之刑與駁回上訴部分所處之刑，應執行
有期徒刑參年貳月。
丙○○撤銷改判部分所處之刑與駁回上訴部分所處之刑，應執行
有期徒刑貳年。
    事  實
一、甲○○（綽號「胖哥」）前於民國92年間，因違反毒品危害
    防制條例案件，經臺灣臺中地方法院判處有期徒刑8月確定
    ；又於93年間，因違反毒品危害防制條例案件，經本院及臺
    灣臺中地方法院分別判處有期徒刑11月、6月確定，嗣本院
    依檢察官之聲請定其應執行刑為有期徒刑1年3月確定，又因
    與前揭案件經臺灣臺中地方法院判處有期徒刑8月確定之部
    分，不合於定應執行刑之要件，因而入監接續執行，嗣於94
    年9月21日縮短刑期假釋出監，甫於同年12月2日假釋期滿未
    經撤銷，以已執行論。而丙○○（綽號「胖嫂」）前於96年
    間，因詐欺案件，經臺灣臺中地方法院判處有期徒刑4月，
    並適用中華民國96年罪犯減刑條例之規定，減為有期徒刑2
    月確定，甫於96年12月20日易科罰金執行完畢。詎其等猶不
    知悔改，均明知甲基安非他命為毒品危害防制條例所規範之
    第二級毒品，依法不得轉讓及持有；復明知「安非他命類」
    （Amphetamine-like）藥品，前經行政院衛生署於69年12月
    8日衛署藥字第30114號公告禁止輸入、製造、販賣，而屬於
    藥事法第22條第1款所規定之禁藥，嗣經同署於79年10月9日
    以衛署藥字第904142號公告列入麻醉藥品管理條例第2條第4
    款所定「化學合成麻醉藥品」管理，惟仍不失其為禁藥之性
    質，不得非法持有及轉讓，竟仍為下列之行為：
  (一)甲○○基於轉讓第二級毒品、禁藥之犯意，分別於附表編號
    １、２、５所示時間、地點轉讓甲基安非他命（無證據證明
    各次轉讓之安非他命數量淨重達10公克以上），其各次之轉
    讓對象均為張元隆、轉讓毒品方式及轉讓毒品數量等情，分
    別詳如附表編號１、２、５所示。
  (二)甲○○、丙○○基於共同轉讓第二級毒品、禁藥之犯意聯絡
    ，分別於附表編號３、４、６所示時間、地點轉讓甲基安非
    他命（無證據證明各次轉讓之安非他命數量淨重達10公克以
    上），其各次之轉讓對象均為張元隆、轉讓毒品方式及轉讓
    毒品數量等情，分別詳如附表編號３、４、６所示。
二、案經本院函送臺灣臺中地方法院檢察署檢察官偵查後起訴。
    理  由
壹、證據能力部分：
一、按被告以外之人於審判外向法官所為之陳述，得為證據，刑
    事訴訟法第159 條之1第1項定有明文。被告以外之人（含共
    同被告、共犯、被害人、證人等）於法官面前所為之陳述，
    因其陳述係在法官面前為之，故不問係其他刑事案件之準備
    程序、審判期日或民事事件或其他訴訟程序之陳述，均係在
    任意陳述之信用性已受確定保障之情況下所為，因此該等陳
    述應得作為證據，最高法院94年度台非字第86號判決參照；
    又被告有與證人對質及詰問證人之權利，其中所謂「對質」
    ，是指被告與證人同時在場，面對面互為質問之意。而被告
    之對質權，係藉由對質程序，法院得以觀察其問答之內容與
    互動，親身感受而獲得心證，有助於真實之發現；詰問權則
    係指訴訟上當事人有在審判庭輪流盤問證人，以求發現真實
    ，辨明供述證據真偽之權利。現行刑事訴訟法對於詰問制度
    之設計，以同法第166條以下規定之交互詰問為實踐，屬於
    人證調查證據程序之一環；與證據能力係指符合法律所規定
    之證據適格，而得成為證明犯罪事實存在與否之證據資格，
    性質上並非相同。現行刑事訴訟法關於行通常審判程序之案
    件，為保障被告之反對詰問權，復對證人採交互詰問制度，
    其未經詰問者，僅屬未經合法調查之證據，並非無證據能力
    ，而禁止證據之使用。此項詰問權之欠缺，非不得於審判中
    由被告行使以資補正，而完足為經合法調查之證據，倘被告
    於審判中捨棄對質、詰問權，自無不當剝奪被告對質、詰問
    權行使之可言，最高法院97年度台上字第1069號判決參照。
    本件證人張元隆於另案即原審法院97年度訴字第4455號審理
    時所為之陳述，為被告以外之人於審判外向法官所為之陳述
    ，且於本案經被告甲○○、丙○○行使詰問權，依上開規定
    ，自有證據能力。
二、復按有事實足認被告或犯罪嫌疑人有最輕本刑為3 年以上有
    期徒刑之罪嫌，並危害國家安全或社會秩序情節重大，而有
    相當理由可信其通訊內容與本案有關，且不能或難以其他方
    法蒐集或調查證據者，偵查中得由檢察官核發通訊監察書，
    95年5月30日修正公布通訊保障及監察法第5條第1項第1款及
    第2 項分別定有明文。又按偵查犯罪機關依法定程序監聽之
    錄音，如已踐行調查證據程序，非不可採為認定犯罪事實之
    基礎（最高法院93年度臺上字第6510號判決意旨參照）。本
    件採為判決基礎之卷附通訊監察錄音及譯文，其所憑之通訊
    監察書之核發經過及記載事項，均符合通訊保障及監察法之
    相關規定，本案依前述通訊監察書實施之監聽、錄音，自屬
    合法。則依監聽所得錄音，係依憑機械力錄製，未經人為操
    作、不摻雜個人主觀意念，具證據能力；而將上述具有證據
    能力之監聽所得錄音具體以文字紀錄，屬「公務員本於職務
    製作的紀錄文書，譯文所載內容，並無顯然不可信之情形」
    ，復經本院於審理時踐行調查證據程序，揆諸前揭說明，上
    開譯文自有證據能力。
三、按被告以外之人於審判外之陳述雖不符刑事訴訟法第 159條
    之 1至之4等4條之規定，而經當事人於審判程序同意作為證
    據，法院審酌該言詞陳述或書面陳述作成時之情況，認為適
    當者，亦得為證據；當事人、代理人或辯護人於法院調查證
    據時，知有刑事訴訟法第159條第1項不得為證據之情形，而
    未於言詞辯論終結前聲明異議者，視為有前項之同意，同法
    第159條之5定有明文。立法意旨在於傳聞證據未經當事人之
    反對詰問予以核實，原則上先予排除。惟若當事人已放棄反
    對詰問權，於審判程序中表明同意該等傳聞證據可作為證據
    ；或於言詞辯論終結前未聲明異議，基於尊重當事人對傳聞
    證據之處分權，及證據資料愈豐富，愈有助於真實發見之理
    念，且強化言詞辯論主義，使訴訟程序得以順暢進行，上開
    傳聞證據亦均具有證據能力。本案判決下列所引用之各該被
    告以外之人於審判外之陳述（包含書面陳述），性質上均屬
    傳聞證據，檢察官、被告迄本院言詞辯論終結前，均未主張
    有刑事訴訟法第159條第1項不得為證據之情形，本院審認上
    開證據作成時之情況，認應無違法或不當情事，與本案待證
    事實間復具有相當之關聯性，以之作為證據應屬適當，依刑
    事訴訟法第159條之5第2項之規定，均有證據能力，合先敘
    明。
貳、有罪部分：
一、訊據被告甲○○、丙○○固不否認於附表編號１至６所示之
    時間，該門號0000000000號、0000000000號行動電話均分別
    為被告甲○○、丙○○所使用，且被告丙○○會接聽被告甲
    ○○上開門號0000000000號行動電話等情，惟均矢口否認有
    何轉讓甲基安非他命之犯行；被告甲○○辯稱：附表編號１
    部分，依通聯紀錄基地台位置，張元隆的電話通聯位置都顯
    示在豐原、北屯兩地，怎麼可能到太平跟伊拿甲基安非他命
    ；編號２部分伊有婉拒張元隆的要求，確實沒有拿甲基安非
    他命給他；編號３部分電話不是伊接聽的，丙○○有無跟伊
    講伊也不知道；編號４部分，張元隆車子已被拖吊走，當天
    沒有過來太平住處找我們，且是直到97年7月15日早上9時過
    後，被告甲○○才帶食物到張元隆家煮食，被告確無該次轉
    讓甲基安非他命之犯行；編號５部分，被告甲○○平常就有
    到張元隆住處學玩電腦線上遊戲，所以譯文才有提到元隆請
    胖哥幫他買2張150元的點數卡，且伊和張元隆的電話都有被
    監聽，但何以此部分伊的通訊監察譯文中並沒有這通電話；
    編號６部分電話也不是伊接聽的，張元隆所說的「半天」是
    問我們有沒有空，且7月17日那通電話，張元隆也有說「那
    你們還在睡覺喔？」，足證彼時是被告甲○○的睡覺時間，
    否則，哪有不與張元隆通話之道理，該次我們沒有見到面云
    云。被告丙○○辯稱：伊承認有如附表編號３、４、６所示
    之時間接到張元隆之電話，並與有其通話，但伊並未提供甲
    基安非他命轉讓給張元隆云云。
二、經查：
  (一)被告甲○○、丙○○於附表編號１至６所示之時間，分別持
    有該門號0000000000號、0000000000號行動電話，且被告丙
    ○○會接聽被告甲○○上開門號0000000000號行動電話，其
    餘如附表編號３、４所示之時間，有接聽證人張元隆所撥打
    被告甲○○之上開門號0000000000號行動電話，及於如附表
    編號６所示之時間，有接聽證人張元隆所撥打其所持有之上
    開門號0000000000號行動電話，內容均為證人張元隆欲向被
    告甲○○索討甲基安非他命，由其告知被告甲○○等情，業
    據被告甲○○、丙○○於偵查中、原審及本院審理時均坦承
    確有接聽該電話通訊及譯文正確，核與證人張元隆於偵查中
    及原審審理時之證述內容相吻，復有上開門號0000000000號
    、0000000000號通訊監察紀錄在卷可稽，足認該部分之事實
    ，應屬真實。
  (二)被告甲○○、丙○○固均仍執前詞置辯。惟查：
  1.證人張元隆於附表編號１至６所示之時間持有該門號000000
    0000號行動電話，且有施用甲基安非他命之習慣等情，據證
    人張元隆偵查中、原審審理時證述甚詳；且證人張元隆為警
    查獲後，在臺中縣警察局豐原分局偵查隊所採集之尿液，經
    送驗結果，確呈甲基安非他命陽性反應等情，有中山醫學大
    學附設醫院檢驗科藥物檢測中心尿液檢驗報告1份在卷可稽
    （見偵查卷第239頁），而堪認定。
  2.被告甲○○有如附表編號１、５所示轉讓甲基安非他命之犯
    罪事實，經證人張元隆先於原審97年度訴字第4455號另案審
    理時以證人身分證稱：「問：甲○○在什麼時間提供安非他
    命給你施用？答：無法確定，直到我出國之前約提供給我6
    、7次。」、「問：第一次是何時？答：我們見面時，約四
    月底時。」、「問：地點？答：我家中，軍和街37號1樓。
    」、「問：他提供多少量給你？答：可以施用二、三次的量
    。」、「問：他有無跟你收錢？答：沒有，我有嘗試拿給他
    ，但是他不收。因為他說我跟他拿的量都不大，不知道如何
    算錢。」、「問：最後一次是何時？答：7月20日晚上，滿
    晚的，我出國前兩天。是7月20日晚上或21日凌晨無法確定
    。...我從來沒有自己買毒品。」等語（見原審97年度訴字
    第4455號卷(三)第3、4頁、第272至273頁）；且於本案偵查中
    具結證稱：「問：甲○○及丙○○是否會免費給你毒品施用
    ？答：是，他們給我安非他命，次數我無法確定。」、「問
    ：你都如何稱甲○○？答：我都叫他胖哥。」、「問：（提
    示97年7月5日下午7時10分，甲○○以其持有門號000000000
    0 號行動電話與張元隆持有之門號000000 0000號行動電話
    之通訊監察譯文）其意為何？答：這通是我與甲○○的通話
    ，"一加一"是指幫我準備兩次安非他命的量，那次沒有跟我
    收錢，我們是約在甲○○位於太平市○○○路的住處，當天
    是甲○○拿安非他命給我，有時候他會用夾鏈袋包著，有時
    候會用發票把安非他命包起來。」、「問：（提示00000000
    00及0000000000於97年7月16日凌晨1點06分通聯）其意為何
    ？答：這是我與甲○○的對話，我請他幫我準備兩次安非他
    命的量，我過去太平市○○○路的住處找甲○○，安非他命
    是甲○○交給我的，應該也是用夾鏈袋包起來。」等語（見
    偵查卷第245至248頁、第296頁）；其復於原審審理時具結
    證稱：「問：他們提供甲基安非他命給你是無償的還是有跟
    你要錢？答：無償的。是因為有一起為運輸毒品的事情，所
    以沒有跟我拿錢。」、「問：（提示98年度偵字第21683號
    卷第85頁背面，即97年7月5日下午7時10分，甲○○以其持
    有門號0000000000號行動電話與張元隆持有之門號00000000
    00號行動電話之通訊監察譯文）這段對話的內容為何？答：
    就是我跟他索取安非他命數量大約是夠我吸食兩次，只有大
    概不到六分之一的量。...（問：97年7月16日是否有拿到第
    二級毒品甲基安非他命？）97年7月16日我有拿到毒品。」
    等語（見原審卷第83至84頁），復有前揭通訊監察譯文紀錄
    在卷可稽（見偵查卷第85頁反面、第115頁、122 頁，內容
    如下所述），綜觀以上證人張元隆所證其自被告甲○○受轉
    讓甲基安非他命之時間、地點、數量、方式均前後一致，堪
    信被告甲○○有如附表編號１、５所示轉讓甲基安非他命等
    情，確屬真實可信。
  3.按證人所為之供述證據，係由證人陳述其所親身經歷事實之
    內容，而證人均係於體驗事實後之一段期間，方於警詢或檢
    察官偵訊時為陳述，更於檢察官偵訊後之一段期間，始於審
    判中接受檢、辯或被告之詰問，受限於人之記憶能力及言語
    表達能力有限，本難期證人於警詢或檢察官偵訊時，能一字
    不漏完全供述呈現其所經歷之事實內容，更無從期待其於法
    院審理時，能一字不漏完全轉述先前所證述之內容，自應著
    重於證人對於待證事實主要內容之先後陳述有無重大歧異，
    藉此以判斷其證詞之證明力高低，不得僅因證人於警詢或檢
    察官偵訊時所供述之部分內容不確定；或證人於交互詰問過
    程中，就同一問題之回答有先後更正不一致之處；或證人於
    警詢或檢察官偵訊中所證述之內容，與其於交互詰問時所證
    述之內容未完全一致，即全盤否認證人證詞之真實性。被告
    甲○○就附表編號１部分，雖於本院審理時辯稱伊未與張元
    隆碰面，不可能轉讓毒品云云。惟查：關於附表編號１部分
    ，證人張元隆於97年7月5日下午7時10分以門號000000000 0
    號行動電話撥打被告甲○○持有門號0000000000號行動電話
    ，要求被告甲○○準備「一加一」的毒品，被告甲○○應允
    且要求張元隆回家後再打電話等情，有通訊監察譯文在卷可
    稽（見偵查卷第85頁反面，詳細內容如後述）；而同日下午
    7時25分證人張元隆再以上開電話撥打被告甲○○上開電話
    ，其通聯內容為：「B（指被告）：喂。A（指張元隆）：喂
    ，胖哥喔，我到家了。B：好啦，我馬上過去。A：好。」，
    有通訊監察譯文在卷可稽（見偵查卷第85頁反面），足見證
    人張元隆於97年7月5日下午7時10分要求被告甲○○提供甲
    基安非他命，而被告甲○○允諾後，嗣於下午7時25分與張
    元隆通聯後某時前往證人張元隆住處（北屯區○○路）轉讓
    甲基安非他命予張元隆，始有上開通聯對話；是證人張元隆
    雖於本案偵查中證稱係約在被告甲○○位在太平育仁南路之
    住處云云，然經比對結果，顯係就轉讓毒品之地點其記憶有
    所錯誤。而被告辯稱97年7月5日證人張元隆都在豐原不可能
    至太平向他拿毒品云云，然以彼等開庭時陳述所在豐原或太
    平之位置，在地人非無捷徑可迅速取道，及上開通聯譯文資
    料比對結果，被告所辯顯不足採。另被告甲○○雖辯稱附表
    編號５部分，在伊的通訊監察譯文中並無該通聯紀錄云云，
    然本件彰化機動查緝隊所製作之通訊監察譯文僅為摘要報告
    ，並非所有通話均會顯示在通訊監察譯文中，是被告甲○○
    之門號0000000000號行動電話之通訊監察譯文並未反向顯示
    97 年7月16日凌晨1時06分其與證人張元隆之通話，亦不足
    採為被告有利之認定。
  4.被告甲○○有如附表編號２所示轉讓甲基安非他命之犯罪事
    實，經證人張元隆先於本案偵查中具結證稱：「問：（提示
    97 年7月6日凌晨1時2分，甲○○以其持有門號0000000000
    號與張元隆所持有之門號0000000000號行動電話之通訊監察
    譯文）其意為何？答：這通是我與甲○○的通話，也是要拿
    兩次安非他命的量，我是與甲○○約在文心路與崇德路附近
    的加油站，我是開車過去，我到的時候甲○○已經在那邊等
    ，他就把安非他命交給我，應該是以夾鏈袋包著，他也沒有
    跟我收錢。」（見偵查卷第246頁）；復於原審審理時具結
    證稱：「提示97年7月6日凌晨1時2分，甲○○以其持有門號
    00 00000000號與張元隆所持有之門號0000000000號行動電
    話之通訊監察譯文）這次是否有拿到毒品？答：起訴書第二
    項加油站部分(指編號２部分)，我沒有拿到毒品。97年7月5
    日這次我有拿到毒品，97年7月6日那次我沒有拿到毒品。」
    、「(問：97年7月6日那次到底有沒有拿到毒品？）沒有，
    這次是在加油站那裡，我在加油站等了很久，但是沒有拿到
    。(問：為什麼之前在檢察官前的陳述，我到那邊時，甲○
    ○已經在那邊等了？）那次是我講錯了，當天我人真的有過
    去，我也有見到他們的人，但是他們沒有拿毒品給我，他們
    告訴我要等，我說時間不早了，不然下次再講。」、「（問
    ：他們有沒有告訴你，這次沒有給你的理由是什麼？）我不
    記得了，他只有跟我說要等而已。」（見原審卷第83反面、
    84頁），有前揭通訊監察譯文紀錄在卷可稽（見偵查卷第87
    反面頁，內容如下所述），是證人張元隆雖於原審審理時翻
    異其證詞表示該次其至約定時間、地點後，因被告甲○○並
    未攜帶甲基安非他命，故該次並無拿到甲基安非他命乙情；
    惟證人記憶本來就可能會有時混亂模糊，且除本次之外，證
    人張元隆就其他如附表編號１、３至７所示之犯罪事實於偵
    查中及原審審理時均表示有拿到甲基安非他命，自無於該次
    故意袒護被告甲○○、而改稱未受轉讓毒品之情形，又被告
    甲○○就此亦供承確有到約定地點見面，僅否認有轉讓甲基
    安非他命乙情相吻，且查卷內無其他證據可資證明被告甲○
    ○有如附表編號２所示時、地交付與證人約定轉讓之甲基安
    非他命，自應認為被告甲○○本次已著手轉讓甲基安非他命
    之實行，然嗣後因未交付甲基安非他命予證人張元隆，未完
    成本次犯罪行為而未遂。至被告甲○○空言否認本次犯行，
    乃屬卸責之詞，無可採信。
  5.被告甲○○、丙○○有如附表編號３、４、６所示共同轉讓
    甲基安非他命之犯罪事實，經證人張元隆先於本案偵查中具
    結證稱：「問：（提示97年7月13日晚間11時17分，張元隆
    以其持有門號0000000000號行動電話與甲○○所持有之門號
    0000000000號行動電話之通訊監察譯文，即編號３部分）其
    意為何？答：這通是丙○○接的電話，我說要4次（台語）
    ，指的是要準備4次安非他命的量，這次是我去育仁南路甲
    ○○的住處找甲○○拿安非他命，但是丙○○會跟甲○○講
    我要多少量。我去的時候是甲○○拿給我的，這次應該是用
    夾鏈袋包著。」、「（問：丙○○如何知道你說4次"台語"
    是何意？）丙○○有跟甲○○一起到我家去找我，我跟甲○
    ○講話的時候他都在旁邊，所以他應該也知道我的意思。」
    、「問：（提示97年7月14日下午6時16分，張元隆以其所持
    有門號0000000000號行動電話與甲○○所持有之門號000000
    0000號行動電話之通訊監察譯文，即編號４部分）其意為何
    ？答：這是我與丙○○的通話，我跟他說要到太平的住處去
    找他，請他幫我準備2次安非他命的量。我到那裡是甲○○
    把安非他命交給我，這次應該是用夾鏈袋包著。」、「（問
    ：丙○○是否有使用一支0000000000的電話？）我印象中好
    像有留一支0925的電話給我。」、「問：（提示97年7月17
    日下午3時42分，張元隆以其所持有門號0000000000號行動
    電話與丙○○所持有之門號0000000000號行動電話之通訊監
    察譯文，即編號６部分）其意為何？答：這是我與丙○○的
    對話，"半天"（台語）指的是"安非他命"，那天沒有講要多
    少量，安非他命也是甲○○交給我的，我是坐張永諭的車過
    去太平市○○○路的住處向甲○○拿的，那次應該是用夾鏈
    袋包起來。」、「（問：上開通聯如果是你與甲○○的對話
    ，丙○○是否知道甲○○有拿毒品給你？）我不知道丙○○
    是否知道，但是如果是丙○○接的電話，他就知道我要跟甲
    ○○拿安非他命。」、「(問：你之前有說7月17日有拿到2
    、3次的量，究竟為何？）大概應該是2、3次的量沒有錯。
    」等語（見偵查卷第246、247頁）；於原審審理時亦具結證
    稱：「（問：97年7月13日是否有拿到第二級毒品甲基安非
    他命？）答：這次（指編號３部分）我有拿到毒品。」、「
    （問：97年7月14日是否有拿到第二級毒品甲基安非他命？
    ）這次（指編號４部分）我有拿到毒品。」、「（問：97年
    7月17日是否有拿到第二級毒品甲基安非他命？）現在的記
    憶比較不清楚，應該是以我之前的陳述為主。」、「（問：
    丙○○是否每次都有接聽，你向甲○○要第二級毒品甲基安
    非他命的電話？）沒有每次，至於是哪幾次，我之前在檢察
    官那邊已經有看過通訊監察譯文，所以以之前所陳述的為準
    ，97年7月13、14、17日這三次（指編號３、４、６）我打
    電話是由丙○○接聽。」等語（見原審卷第83反面至84反面
    頁），復有前揭通訊監察譯文紀錄在卷可稽（見偵查卷第11
    0、112、119頁，內容如下所述），綜觀以上證人張元隆所
    證向被告甲○○轉讓甲基安非他命之時間、地點、數量、方
    式均前後大致相符，堪信被告甲○○、丙○○有如附表編號
    ３、４、６所示轉讓甲基安非他命等情，確屬真實可信。又
    雖被告丙○○辯稱其僅於上開時間接聽到證人張元隆之電話
    ，但對於被告甲○○是否有交付毒品並不知情云云。惟按刑
    法上之幫助犯，固以幫助他人犯罪之意思而參與犯罪構成要
    件以外之行為而成立，惟所謂以幫助他人犯罪之意思而參與
    者，指其參與之原因，僅在助成他人犯罪之實現者而言，倘
    以合同之意思而參加犯罪，即係以自己犯罪之意思而參與，
    縱其所參與者為犯罪構成要件以外之行為，仍屬共同正犯，
    又所謂參與犯罪構成要件以外之行為者，指其所參與者非直
    接構成某種犯罪事實之內容，而僅係助成其犯罪事實實現之
    行為而言，苟已參與構成某種犯罪事實之一部，即屬分擔實
    施犯罪之行為，雖僅以幫助他人犯罪之意思而參與，亦仍屬
    共同正犯。又同正犯之成立，祇須具有犯意之聯絡，行為之
    分擔，既不問犯罪動機起於何人，亦不必每一階段犯行，均
    經參與。又共同實施犯罪行為之人，在合同意思範圍以內，
    各自分擔犯罪行為之一部，相互利用他人之行為，以達其犯
    罪之目的者，即應對於全部所發生之結果，共同負責（最高
    法院27年上字第1333號判例、34年上字第862號判例、28 年
    上字第3110號判例參照）。本件被告丙○○既從電話中知悉
    證人張元隆係要向被告甲○○要求轉讓甲基安非他命，並將
    上情告知被告甲○○，使被告甲○○於附表編號３、４、６
    所示之時間、地點，以附表編號３、４、６所示之方式轉讓
    甲基安非他命予證人張元隆，是被告丙○○顯係參與構成犯
    罪事實之一部，自屬分擔實施之犯罪行為，應為共同正犯，
    而不能以幫助犯論（最高法院45年台上字第473號判例參照
    ）；是被告甲○○、丙○○前揭所辯，均屬卸責之詞，並無
    可採。
  6.又被告甲○○於本院辯稱附表編號４部分，因為張元隆的車
    子被拖吊，所以沒有去找他們云云。惟查，證人張元隆於97
    年7月14日下午6時16分撥打甲○○門號0000000000號行動電
    話，係由丙○○接聽，張元隆向丙○○表示「在家喔，這樣
    我過去找妳，我要一加一啊」，有通訊監察譯文在卷可稽（
    見偵查卷第112頁，詳細內容如後述），嗣於同日下午6時22
    分張元隆再撥打上開電話，此由甲○○接聽，其通話內容為
    ：「A（張元隆）：喂，胖哥喔，可能要麻煩你拿過來，我
    的車被拖走了。B（甲○○）：什麼時候被拖走的？A：我也
    不知道，可能今天被拖走的吧。B：你的車在哪？A：在上面
    啊，下面路換（音譯），不讓我停，阿娘只是停一下，馬上
    就被拖走。B：嗯。A：了然。B：好啦。A：好啦，再麻煩你
    一下。」，有通訊監察譯文在卷可參（見偵查卷第112頁）
    ，足見該次證人張元隆確因車子被拖吊而無法至被告家，然
    證人張元隆於通話中要求「胖哥喔，可能要麻煩你拿過來」
    ，被告甲○○亦應允，可見當日被告甲○○係至證人張元隆
    住處轉讓甲基安非他命予張元隆，則證人張元隆於本案偵查
    中所證當日係至被告太平的住處去找他云云，顯與客觀事實
    不符，應係其記憶錯誤。而被告於本院辯稱當日並未交付甲
    基安非他命予張元隆云云，亦與上開譯文記載不符，不足採
    信。
  7.再依卷附通訊監察譯文（見偵查卷第85反面、87反面、110
    、112、115、119、122頁），被告張元隆所持用之電話號碼
    0000000000號行動電話，於下列時間，撥打被告甲○○所持
    用之電話號碼0000000000號行動電話，分別與被告甲○○或
    丙○○通話，其內容如下：
  (1)97年7月5日下午7時10分，甲○○以其持有門號0000000000
    號行動電話與張元隆持有之門號0000000000號行動電話之通
    訊監察譯文：
    張元隆：喂，胖哥。
    甲○○：嘿。
    張元隆：再幫我準備1加1好嗎？
    甲○○：喔，好啊。
    張元隆：再麻煩你一下，我現在要回去了，我等一下再過去
            跟你拿。
    甲○○：好。
  (2)97年7月6日凌晨1時2分，甲○○以其持有門號0000000000號
    與張元隆所持有之門號0000000000號行動電話之通訊監察譯
    文：
    張元隆：喂，胖哥喔。
    甲○○：嗯。
    張元隆：你過來還是我過去。
    甲○○：我會過去。
    張元隆：還是我過去，現在人家在。
    甲○○：在趕喔。
    張元隆：你那個工作那種的。
    甲○○：我的？
    張元隆：1加1。
    甲○○：一樣的狀況嗎？
    張元隆：嗯嗯。
    甲○○：你要一樣的狀況嗎？
    張元隆：對對對。
    甲○○：這樣你來。
    張元隆：哪裡？
    甲○○：來崇德路這個加油站，文心路跟崇德路的加油站。
  (3)97年7月13日晚間11時17分，張元隆以其持有門號000000000
    0 號行動電話與甲○○所持有之門號0000000000號行動電話
    之通訊監察譯文：（本次為丙○○接聽門號0000000000號行
    動電話）張元隆：喂，嫂子嗎？
    丙○○：嗯。
    張元隆：你今天說的你那裡還有四一嗎？
    丙○○：有啊。
    張元隆：有了喔？
    丙○○：嗯。
    張元隆：好啦，我也是一樣半好了，存一存跟你拿比較快。
    丙○○：在家裡啊。
    張元隆：你現在在家裡那邊嗎？
    丙○○：嗯。
    張元隆：好啦，我知道，我過去再說，好嗎？
    丙○○：好啦。
    張元隆：好好。
  (4)97年7月14日下午6時16分，張元隆以其所持有門號00000000
    00號行動電話與甲○○所持有之門號0000000000號行動電話
    之通訊監察譯文：（本次為丙○○接聽門號0000000000號行
    動電話）
    張元隆：嫂子喔。
    丙○○：嗯。
    張元隆：你在哪？
    丙○○：家裡啊。
    張元隆：在家喔，這樣我過去找你，我要1加1啊。
    丙○○：喔，好。
    張元隆：嘿，好，我過去找你。
  (5)97年7月16日凌晨1時6分，張元隆以其所持有門號000000000
    0號行動電話與甲○○所持有之門號0000000000號行動電話
    之通訊監察譯文：
    張元隆：胖哥哥你在哪裡？
    甲○○：在家。
    張元隆：在家喔，1加1有沒有方便。
    甲○○：阿？
    張元隆：1加1阿。
    甲○○：嗯。
    張元隆：方便拉喔？
    甲○○：嗯。
    張元隆：這樣我過去找你喔。
    甲○○：嗯。
  (6)97年7月17日下午3時42分，張元隆以其所持有門號00000000
    00號行動電話與丙○○所持有之門號0000000000 號行動電
    話之通訊監察譯文：
    張元隆：喂，胖哥哥。
    丙○○：喂。
    張元隆：嫂子喔。
    丙○○：嗯。
    張元隆：那你們還在睡喔？
    丙○○：沒有。
    張元隆：沒有了喔。
    丙○○：嗯。
    張元隆：他那個，沒有啦，那個我那工作有那個半工（臺語
            音譯）的嗎？
    丙○○：嗯...你說你的喔？
    張元隆：嘿嘿嘿。
    丙○○：我不知道耶。我問他看看。
    張元隆：嘿啊。麻煩你問他看看，好嗎？
    丙○○：好啦，你（模糊）。
    張元隆：什麼？沒有啦，我...。
    丙○○：（模糊）。
    張元隆：什麼東西？
    丙○○：我如果沒有打給你就是有啦。
    張元隆：什麼？沒有打給我就是有？
    丙○○：嗯。
    張元隆：那如果打給我就是沒有？
    丙○○：嘿。
    張元隆：那你如果到晚上11點還沒打給我，我不知道要不要
            過去跟你拿耶？
    丙○○：沒有啦，看... （模糊）。
    張元隆：不然我等一下再打給你。
    丙○○：嗯嗯。
    張元隆：喔，好。
    丙○○：嗯。
    查依上開通訊監察譯文，雖被告張元隆、甲○○、丙○○於
    通話過程中，雖均未明示係要轉讓毒品，惟衡諸甲基安非他
    命係屬第二級毒品，無論持有、施用、販賣，均屬違法行為
    ，為治安機關所嚴查，此為眾所週知，毒品授受均於隱密下
    進行，其以通信聯絡亦鮮有明白直接以「毒品」、「海洛因
    」或「安非他命」等名稱或相近之用語稱之，都以暗語或彼
    此已有默契之含混語意而為溝通，因此，依上開通訊監察譯
    文，雖未見雙方明言被告張元隆欲向被告甲○○或丙○○索
    取者，係甲基安非他命，惟由其等之對話，均刻意避諱所談
    「半天」「1加1」等物之標的名稱、數量單位等情，恰與常
    情無違。況被告張元隆於於原審97年度訴字第4455號另案審
    理時以證人身分證稱：「問：請提示97年7月17日下午3時42
    分張元隆通聯譯文，嫂子是誰？（提示）答：丙○○」、「
    問：我的工作有「半工」的嗎，半工是指什麼？答：我不知
    道。應該是臺語的半天吧，就是等他老半天，他們老是早上
    打給我，他們沒有時間觀念」、「問：請提示97年9月4日偵
    訊筆錄，半天是指免費使用安非他命？（提示）答：我的工
    作有半天的嗎，就是指我施用的那種毒品甲基安非他命，半
    天就是我身上沒有帶錢，要跟他要」、「問：為何你在偵查
    中回答檢察官我那個工作就是指我幫他運輸毒品？答：工作
    指的是安非他命，一般我不會跟丙○○講到這個，我跟丙○
    ○講都是安非他命之類的」、「問：這次丙○○有無給你安
    非他命？答：她說有的話她會打電話給我，這次她有給我約
    3 、4次的量，這次應該是他們拿過來給我，不知道是胖哥
    或丙○○，他們都是2個一起出現」、「問：請提示97年7月
    17 日下午4時38分通聯譯文，是你過去或是他們過來？（提
    示，即編號６部分）答：這樣應該是我後來坐張永諭的車過
    去。我直接進去，那天有下雨，我有進去甲○○的房間，然
    後跟他哈拉兩下，跟他要點東西，就是安非他命，那天他給
    我可以施用2、3次的量，他叫我省點吸，因為安非他命的來
    源不是很齊全，當時丙○○在哪裡我不知道，我當時沒有注
    意到她。張永諭沒有進去，他只有跟胖哥碰過兩次面」、「
    問：請提示97年7月19日晚上10時36分通聯，張永諭是否有
    跟甲○○見面？（提示）答：沒有，這是他要載我過去甲○
    ○家，那時我要過去跟甲○○要安非他命，我說我裡面沒有
    了，我要過去甲○○家那邊拿，張永諭載我過去後，他沒有
    跟甲○○碰面，都是我自己進去甲○○家拿，張永諭在全家
    （指便利商店）那邊等我，甲○○雖然有跟張永諭見過面，
    但是對張永諭還是很防範，不要讓張永諭知道甲○○的住處
    。這次甲○○在他家給我施用兩次的安非他命的量，我有上
    去他家，他也沒有跟我收錢。...」等語（見偵查卷第257至
    257反面頁），而參諸前述之(6)部分通聯紀錄，確實是在聯
    絡轉讓甲基安非他命之事宜；另上開對話內容，亦有被告甲
    ○○、丙○○及證人張元隆上開行動電話之通訊監察譯文可
    證（見偵查卷第85反面、87反面、110、112、115、119、
    122頁）。是被告甲○○、丙○○有如附表編號１至６所示
    由被告甲○○各別或與共同之犯罪事證已臻明確，所辯乃畏
    罪卸責之詞，無可採信，其等犯行洵堪認定，亦應依法論罪
    科刑。
  (四)又證人張元隆於偵查中及原審審理時，僅能以供其施用幾次
    來形容被告甲○○單獨或與被告丙○○共同轉讓第二級毒品
    甲基安非他命之數量。本院又查無其他積極證據足認被告甲
    ○○單獨或與被告丙○○共同轉讓第二級毒品甲基安非他命
    之數量，均各達淨重10公克以上加重其刑之數量，本諸罪疑
    唯輕原則，爰認定其轉讓之數量均未達淨重10公克；又被告
    甲○○辯稱證人張元隆指證其於97年7月22日出國前，自甲
    ○○處受轉讓甲基安非他命次數無法確定，後稱約6、7次，
    而其於原審另案97年度訴字第4455號判決已判決被告甲○○
    轉讓2次甲基安非他命，而本件除編號２部分認係轉讓未遂
    （已如前述）、編號７部分認係無罪（詳如後述），則本件
    實際轉讓完成者計有5次，與前案判決之2次加總為7次，核
    與證人張元隆證述情節並不相違，是被告甲○○上訴答辯狀
    指稱轉讓次數之認定與證人張元隆證述有所不符乙節，亦非
    的論，自不足採為有利被告之認定，併此敘明。
三、按甲基安非他命係屬毒品危害防制條例第2條第2項第2 款所
    規定之第二級毒品，且安非他命類藥品業經行政院衛生署於
    68年7月7日以衛署藥字第221433號及69年12月8 日以衛署藥
    字第301124號公告列為不准登記藥品及禁止使用，復於75年
    7 月11日以衛署藥字第597627號函重申公告禁用在案，而屬
    藥事法第22條第1項第1款所稱之「禁藥」。又藥事法第83條
    第1項轉讓禁藥罪之法定刑為7年以下有期徒刑，得併科新臺
    幣5 百萬元以下罰金，較毒品危害防制條例第8條第2項轉讓
    第二級毒品罪之法定刑為重。藥事法第83條第1 項係於93年
    4 月21日修正公布，同年月23日起施行，為毒品危害防制條
    例之後法。毒品之範圍尚包括影響精神物質與其製品。而藥
    事之管理，亦非僅止於藥品之管理。又毒品未必係經公告之
    禁藥，禁藥亦未必為毒品。毒品危害防制條例與藥事法二者
    ，並無必然之特別法與普通法關係。故除有轉讓之第二級毒
    品達毒品危害防制條例第8條第6項之一定數量，經依法加重
    後之法定刑較藥事法第83條第1 項之法定刑為重之情形外，
    因藥事法第83條第1 項為後法，且為重法，應優先適用藥事
    法處罰（臺灣高等法院暨所屬法院94年法律座談會刑事類提
    案第8 號研討結果參照）。本案中被告甲○○單獨或與被告
    丙○○共同轉讓第二級毒品甲基安非他命之數量均未達淨重
    10公克，已如前述，故依法規競合，以重法優於輕法之適用
    法則，自均應適用藥事法論處。是核被告甲○○、丙○○，
    均係犯藥事法第83條第1 項之轉讓禁藥罪，被告甲○○就如
    附表編號２所示之犯行，則係犯藥事法第83條第4項、第1項
    之轉讓禁藥未遂罪，被告甲○○，此部分犯行，檢察官認係
    既遂罪，尚有未洽，併此敘明。被告2人轉讓禁藥第二級毒
    品甲基安非他命前，持有禁藥第二級毒品甲基安非他命之低
    度行為，為轉讓之高度行為所吸收，不另論罪。又被告2人
    就如附表編號３、４、６所示轉讓禁藥第二級毒品甲基安非
    他命予證人張元隆之犯行，彼此間有犯意之聯絡、行為之分
    擔，依刑法第28條規定為共同正犯。而被告甲○○所為分別
    如附表編號１至６所示犯行、被告丙○○所為分別如附表編
    號３、４、６所示之犯行，其等所犯上開各罪，犯意各別，
    行為互殊，均應予分論併罰。另被告甲○○、丙○○均有如
    事實欄所載犯罪科刑及刑之執行情形，有其等之臺灣高等法
    院被告前案紀錄表在卷可稽，其等於有期徒刑執行完畢後5
    年內，故意再犯本案有期徒刑以上之罪，均為累犯，應均依
    法加重其刑。又被告甲○○就如附表編號２所示之犯行雖已
    著手轉讓甲基安非他命，惟尚未生轉讓甲基安非他命之結果
    ，係屬未遂，所生危害較輕爰依刑法第25條第2項規定減輕
    其刑，而被告甲○○該部分犯行先加後重後減輕之。
四、原判決關於附表編號１、４、７部分，認被告甲○○各別（
    編號１、７）或與丙○○共同（編號４）犯轉讓禁藥罪罪證
    明確而予科刑，固非無見，惟查：(1)本院認被告被訴原判決
    附表編號７部分，係屬不能證明，應為無罪之諭知（理由詳
    後述），原審疏未詳查就此部分亦予以論罪科刑，容有未洽
    。(2)依據本案通訊監察譯文可知，關於附表編號１、４部分
    ，應係被告甲○○至證人張元隆住處無償轉讓甲基安非他命
    予張元隆，起訴書及原判決認定交易地點係在被告甲○○位
    於臺中縣太平市○○○路51巷6號租屋處，即有未洽。被告
    甲○○上訴仍執前詞否認附表編號１、４之犯罪，被告丙○
    ○上訴仍執前詞否認附表編號４之犯罪，惟被告甲○○、丙
    ○○本件犯行事證明確，已如前述，被告二人所辯顯係卸責
    之詞，被告二人此部分上訴為無理由，應予駁回。惟原判決
    關於編號１、４、７部分既有上開可議之處，自屬無可維持
    ，應由本院將原判決關於附表１、４、７部分暨定應執行刑
    部分，均予以撤銷改判。爰審酌被告2人素行非佳，有其等
    之前開前案紀錄表可按，被告2人轉讓禁藥第二級毒品甲基
    安非他命予證人張元隆，無視該毒品業經公告為禁藥，所為
    將助長證人張元隆施用毒品之惡習，甚至造成生理成癮性及
    心理依賴性，戕害國人之身心健康，消耗國家為杜絕毒品犯
    罪所付出之社會成本，惡性非輕，但犯罪之動機、目的較諸
    專事供毒者仍屬單純，手段亦稱平和，且無任何利得，再考
    之被告2人之智識、生活情狀，暨犯後均猶未能坦認全部犯
    行，於本院審理時飾詞狡辯，難認已有悔意等一切情狀，分
    別量處如主文所示之刑，並就被告2人撤銷改判部分與駁回
    上訴部分，各定應執行如主文所示，以資懲儆。
五、原判決關於附表編號２、３、５、６部分，原審經審理結果
    ，認被告罪證明確，適用藥事法第83條第1 項、第4項，刑
    法第11條前段、第25條第2項、第28條、第47條第1項等規定
    ，並審酌被告2人素行非佳，有其等之前開前案紀錄表可按
    ，被告2人轉讓禁藥第二級毒品甲基安非他命予證人張元隆
    ，無視該毒品業經公告為禁藥，所為將助長證人張元隆施用
    毒品之惡習，甚至造成生理成癮性及心理依賴性，戕害國人
    之身心健康，消耗國家為杜絕毒品犯罪所付出之社會成本，
    惡性非輕，但犯罪之動機、目的較諸專事供毒者仍屬單純，
    手段亦稱平和，且無任何利得，再參酌被告2人之智識、生
    活情狀，暨犯後均猶未能坦認全部犯行，於審理時飾詞狡辯
    ，難認已有悔意等一切情狀，分別量處如附表編號２、３、
    ５、６所示之刑。核其認事用法俱無不當，量刑亦稱允洽。
    被告甲○○、丙○○上訴仍執前詞否認此部分之犯罪，惟被
    告甲○○、丙○○本件犯行事證明確，已如前述，被告二人
    所辯顯係卸責之詞，被告二人此部分上訴為無理由，應予駁
    回。被告甲○○、丙○○撤銷改判部分與駁回上訴部分，應
    由本院定其應執行刑如主文所示。
參、無罪部分
一、公訴意旨略以：張元隆於97年7月18日14時8分許，以其所使
    用之電話號碼0000000000號行動電話，撥打不知情之丙○○
    所使用之電話號碼0000000000號行動電話，由甲○○接聽，
    張元隆即詢問甲○○是否可以提供甲基安非他命供其施用，
    經甲○○允諾後，即相約在甲○○位於臺中縣太平市○○○
    路51巷6號租屋處，由甲○○交付數量不詳之甲基安非他命
    （無證據證明轉讓之甲基安非他命數量淨重達10公克以上，
    以上為原判決附表編號７部分）予張元隆，以無償之方式，
    轉讓甲基安非他命供張元隆施用。因認被告甲○○此部分亦
    涉有藥事法第83條第1項之轉讓禁藥罪嫌等語。
二、按認定不利於被告之事實，須依積極證據，苟積極證據不足
    為不利於被告事實之認定時，即應為有利於被告之認定，更
    不必有何有利之證據；又事實之認定，應憑證據，如未能發
    現相當證據，或證據不足以證明，自不能以推測或擬制之方
    法，以為裁判基礎；且刑事訴訟法上所謂認定犯罪事實之積
    極證據，係指適合於被告犯罪事實之認定之積極證據而言，
    雖不以直接證據為限，間接證據亦包括在內，然而無論直接
    或間接證據，其為訴訟上之證明，須於通常一般之人均不致
    有所懷疑，而得確信其為真實之程度者，始得據為有罪之認
    定，倘其證明尚未達到此一程度，而有合理之懷疑存在時，
    致使無從形成有罪之確信，根據「罪證有疑，利於被告」之
    證據法則，即不得遽為不利被告之認定（參最高法院30年上
    字第816號、29年上字第3105號、30年上字第1831、40年台
    上字第86號、76年台上字第4986號判例）。次按施用毒品者
    所稱其向某人買受毒品之指證，不得作為有罪判決之唯一證
    據，仍須調查其他必要之證據，以察其是否與事實相符，為
    最高法院歷年來之見解，良以毒品買受者之指證，其憑信性
    於通常一般人已有所懷疑，尚難確信其為真實，況依修正前
    毒品危害防制條例第17條之規定（按：現行法第17條第1項
    ），其供出毒品來源而破獲者，復得減輕其刑，則其指證之
    真實性猶有疑慮，是施用毒品者之指證，其真實性有待其他
    必要證據加以補強，茲所謂必要之補強證據，固不以證明販
    賣毒品犯罪構成要件之全部事實為必要，但以與施用者之指
    證具有相當之關聯性為前提，其經與施用者之指證綜合判斷
    ，已達於通常一般人均不致有所懷疑，而得確信施用者之指
    證為真實者，始得為有罪之認定（參照最高法院93年度台上
    字第6750號判決）。
三、公訴人認被告甲○○涉犯此部分罪嫌，無非係以證人張元隆
    、張永諭於檢察官偵訊中或原審另案97年度訴字第4455號案
    件審理中之證述，及門號0000000000號通訊監察譯文為其主
    要依據。訊據被告甲○○堅詞否認有為此部分轉讓甲基安非
    他命之行為，辯稱：當天張元隆並沒有去找他等語。經查：
  (一)證人張元隆雖於本案偵查中證稱：「問：（提示97年7月18
    日下午2時8分，張元隆以其所持有門號0000000000號行動電
    話與丙○○所持有之門號0000000000號行動電話之通訊監察
    譯文）其意為何？答：14時08分我跟胖哥說：「我過去找你
    處理一些事情」，是指我要跟他要安非他命，那天我是到育
    仁南路去找甲○○』、「問：97年7月18日當天有無拿到安
    非他命？答：有，我拿到大約吃三、四次量的安非他命，應
    該是用夾鏈袋（塑膠袋）包裝。我有進去育仁南路的住處找
    甲○○拿安非他命。」、「問：97年7月18日你向甲○○拿
    到安非他命後，是否有拿回你的住處施用？有。」、「97年
    7月18日甲○○有無向你收錢？答：沒有。」等語，惟依卷
    附之97年7月18日下午2時8分，張元隆以其所持有門號00000
    00000號行動電話與丙○○所持有之門號0000000000號行動
    電話之通訊監察譯文對談內容為：
    張元隆：喂，喂，胖哥哥。
    甲○○：嘿，怎樣？
    張元隆：你在哪裡？
    甲○○：在家裡阿。
    張元隆：家裡喔，這樣我過去找你處理一些事情。
    甲○○：好，來再說。
    張元隆：好，了解。
    觀前述通訊監察譯文之對談內容，均未提及毒品之代號、數
    量，且參諸前揭經本院論罪科刑部分，證人張元隆與被告甲
    ○○或丙○○通話時，均會提及「1加1」、「半工」等詞，
    是前述通訊監察譯文尚無法佐證證人張元隆所證上開對談內
    容係向被告甲○○要甲基安非他命等語與事實相符。
  (二)至證人張永諭雖於原審另案97年度訴字第4455號審理中證稱
    ：「（問：同一通電話中說湊錢要去跟甲○○『落些東西回
    來吃』（台語）東西是指什麼？）安非他命。（問：你們兩
    個湊錢去跟甲○○買安非他命？）不是，張元隆要去跟甲○
    ○拿安非他命，至於是否用買的我不知道，但是張元隆有跟
    我借1500元。（問：回來後你有看到張元隆在用？）有。（
    問：張元隆從甲○○家出來時你有無看到他拿安非他命？）
    沒有。是在張元隆家裡時我看到他拿一包塑膠袋裡面有安非
    他命。」等語（見偵查卷第267頁），細究上開證詞，證人
    張永諭僅係在張元隆家裡看見張元隆拿安非他命，並未看見
    張元隆於甲○○家出來時有拿安非他命，是證人張永諭上開
    證詞，尚無法作為被告不利之認定。又按認定犯罪事實應依
    證據，為刑事訴訟法所明定，故被告否認犯罪事實所持之辯
    解，縱屬不能成立，仍非有積極證據足以證明其犯罪行為，
    不能遽為有罪之認定（最高法院30年上字第1831號判例），
    查證人張永諭已於原審另案97年度訴字第4455號審理中證稱
    當日有與張元隆去找甲○○等語，是被告甲○○於本院辯稱
    97年7月18日張元隆並未找他云云，顯與事實不符，尚無可
    採。然本件尚無可資補強證人張元隆證述之補強證據，即不
    能以被告辯解不可採而遽為被告不利之認定。
四、綜上所述，附表編號７部分僅有施用毒品者即證人張元隆之
    指證，尚乏足資補強證人張元隆證述之補強證據，因而尚未
    達於通常一般人均不致有所懷疑，而得確信施用者之指證為
    真實之程度，自屬不能證明被告犯罪，原審未予詳細勾稽上
    開證據，就此部分遽對被告甲○○為論罪科刑之判決，顯有
    未合，被告甲○○上訴否認此部分犯罪，指摘此部分之原審
    判決不當，為有理由，故應由本院將此部分撤銷改判，而為
    被告甲○○此部分均為無罪之諭知。
據上論斷，應依刑事訴訟法第368條、第369條第1項前段、第364
條、第299條第1項前段、第301條第1項前段，藥事法第83條第1
項、第4項，刑法第11條前段、第25條第2項、第28條、第47條第
1項、第51條第5款，判決如主文。
本案經檢察官乙○○到庭執行職務。
中    華    民    國    99    年    7     月    28    日
            刑事第七庭    審判長法  官  林  榮  龍
                                法  官  江  錫  麟
                                法  官  張  惠  立
上列正本證明與原本無異。
如不服本判決應於收受送達後十日內向本院提出上訴書狀，其未
敘述上訴理由者，並得於提起上訴後十日內向本院補提理由書 (
均須按他造當事人之人數附繕本)「切勿逕送上級法院」。
                                書記官  陳  慈  傳
中    華    民    國    99    年    8     月    3     日
附錄：本案論罪科刑法條全文
藥事法第83條
明知為偽藥或禁藥，而販賣、供應、調劑、運送、寄藏、牙保、
轉讓或意圖販賣而陳列者，處 7 年以下有期徒刑，得併科新臺
幣 5 百萬元以下罰金。
犯前項之罪，因而致人於死者，處 7 年以上有期徒刑，致重傷
者，處 3 年以上 12 年以下有期徒刑。
因過失犯第 1 項之罪者，處 2 年以下有期徒刑、拘役或科新臺
幣 30 萬元以下罰金。
第 1 項之未遂犯罰之。
 附表：
┌─┬────┬────┬───┬─────┬────────────────┬───────┐
│編│  時間  │  地點  │ 對象 │ 毒品數量 │        轉讓毒品之方式          │ 罪       刑  │
│號│        │        │      │          │                                │              │
├─┼────┼────┼───┼─────┼────────────────┼───────┤
│１│97年7月5│張元隆位│張元隆│重量數量不│張元隆以其所使用之門號0000000000│甲○○明知為禁│
│︵│日下午7 │於臺中市│      │詳之甲基安│號行動電話，撥打甲○○所使用之門│藥而轉讓，累犯│
│既│時10分通│北屯區東│      │非他命（無│號0000000000號行動電話，詢問邱欽│，處有期徒刑壹│
│遂│聯後某時│山路1段 │      │證據證明轉│棋是否可以提供甲基安非他命供其施│年。          │
│︶│        │220之12 │      │讓之安非他│用，而經甲○○允諾後，在左列時、│              │
│  │        │號14樓之│      │命數量淨重│地，以無償方式轉讓左列毒品予張元│              │
│  │        │住處    │      │達10公克以│隆。                            │              │
│  │        │        │      │上）      │                                │              │
├─┼────┼────┼───┼─────┼────────────────┼───────┤
│２│97年7月6│臺中市文│張元隆│重量數量不│張元隆以其所使用之門號0000000000│甲○○明知為禁│
│︵│日凌晨1 │心路與崇│      │詳之甲基安│號行動電話，撥打甲○○所使用之門│藥而轉讓，未遂│
│未│時2 分通│德路口之│      │非他命（無│號0000000000號行動電話，詢問邱欽│，累犯，處有期│
│遂│聯後某時│加油站附│      │證據證明轉│棋是否可以提供甲基安非他命供其施│徒刑捌月。    │
│︶│        │近      │      │讓之安非他│用，而經甲○○允諾後，約定在左列│              │
│  │        │        │      │命數量淨重│時、地以無償方式轉讓左列毒品予張│              │
│  │        │        │      │達10公克以│元隆，嗣雙方至約定地點，甲○○始│              │
│  │        │        │      │上）      │告知張元隆毒品要等，張元隆表示時│              │
│  │        │        │      │          │間不早，不然下次再講，因而張元隆│              │
│  │        │        │      │          │未取得雙方所約定之左列毒品。    │              │
├─┼────┼────┼───┼─────┼────────────────┼───────┤
│３│97年7 月│被告邱欽│張元隆│重量數量不│張元隆以其所使用之門號0000000000│甲○○共同明知│
│︵│13日晚間│棋位於臺│      │詳之甲基安│號行動電話，撥打甲○○所使用之門│為禁藥而轉讓，│
│既│11時17分│中縣太平│      │非他命（無│號0000000000號行動電話，由丙○○│累犯，處有期徒│
│遂│通聯後某│市育仁南│      │證據證明轉│接聽，即詢問丙○○是否可以提供甲│刑壹年。      │
│︶│時      │路51巷6 │      │讓之安非他│基安非他命供其施用，丙○○允諾後│丙○○共同明知│
│  │        │號租屋處│      │命數量淨重│，並告知甲○○此事，嗣由甲○○於│為禁藥而轉讓，│
│  │        │        │      │達10公克以│左列時、地以無償方式轉讓左列毒品│累犯，處有期徒│
│  │        │        │      │上）      │予張元隆。                      │刑壹年。      │
├─┼────┼────┼───┼─────┼────────────────┼───────┤
│４│97年7 月│張元隆位│張元隆│重量數量不│張元隆以其所使用之門號0000000000│甲○○共同明知│
│︵│14日下午│於臺中市│      │詳之甲基安│號行動電話，撥打甲○○所使用之門│為禁藥而轉讓，│
│既│6 時16分│北屯區東│      │非他命（無│號0000000000號行動電話，由丙○○│累犯，處有期徒│
│遂│通聯後某│山路1段 │      │證據證明轉│接聽，即詢問丙○○是否可以提供甲│刑壹年。      │
│︶│時      │220之12 │      │讓之安非他│基安非他命供其施用，丙○○允諾後│丙○○共同明知│
│  │        │號14樓之│      │命數量淨重│，並告知甲○○此事，嗣由甲○○於│為禁藥而轉讓，│
│  │        │住處    │      │達10公克以│左列時、地以無償方式轉讓左列毒品│累犯，處有期徒│
│  │        │        │      │上）      │予張元隆。                      │刑壹年。      │
├─┼────┼────┼───┼─────┼────────────────┼───────┤
│５│97年7 月│被告邱欽│張元隆│重量數量不│張元隆以其所使用之門號0000000000│甲○○明知為禁│
│︵│16日凌晨│棋位於臺│      │詳之甲基安│號行動電話，撥打甲○○所使用之門│藥而轉讓，累犯│
│既│1時6分通│中縣太平│      │非他命（無│號0000000000號行動電話，詢問邱欽│，處有期徒刑壹│
│遂│聯後某時│市育仁南│      │證據證明轉│棋是否可以提供甲基安非他命供其施│年。          │
│︶│        │路51巷6 │      │讓之安非他│用，而經甲○○允諾後，在左列時、│              │
│  │        │號租屋處│      │命數量淨重│地，以無償方式轉讓左列毒品予張元│              │
│  │        │        │      │達10公克以│隆。                            │              │
│  │        │        │      │上）      │                                │              │
├─┼────┼────┼───┼─────┼────────────────┼───────┤
│６│97年7 月│被告邱欽│張元隆│重量數量不│張元隆以其所使用之門號0000000000│甲○○共同明知│
│︵│17日下午│棋位於臺│      │詳之甲基安│號行動電話，撥打丙○○所使用之門│為禁藥而轉讓，│
│既│3 時42分│中縣太平│      │非他命（無│號0000000000號行動電話，詢問黃秋│累犯，處有期徒│
│遂│通聯後某│市育仁南│      │證據證明轉│梅是否可以提供甲基安非他命供其施│刑壹年。      │
│︶│時      │路51巷6 │      │讓之安非他│用，丙○○允諾後，並告知甲○○此│丙○○共同明知│
│  │        │號租屋處│      │命數量淨重│事，嗣由甲○○於左列時、地以無償│為禁藥而轉讓，│
│  │        │        │      │達10公克以│方式轉讓左列毒品予張元隆。      │累犯，處有期徒│
│  │        │        │      │上）      │                                │刑壹年。      │
├─┼────┼────┼───┼─────┼────────────────┼───────┤
│７│97年7 月│被告邱欽│張元隆│重量數量不│張元隆以其所使用之門號0000000000│甲○○無罪。  │
│︵│18日下午│棋位於臺│      │詳之甲基安│號行動電話，撥打不知情之丙○○所│              │
│起│2時8分通│中縣太平│      │非他命（無│使用之門號0000000000號行動電話，│              │
│訴│聯後某時│市育仁南│      │證據證明轉│由甲○○接聽，即詢問甲○○是否可│              │
│書│        │路51巷6 │      │讓之安非他│以提供甲基安非他命供其施用，邱欽│              │
│載│        │號租屋處│      │命數量淨重│棋允諾後，嗣甲○○於左列時、地以│              │
│︶│        │        │      │達10公克以│無償方式轉讓左列毒品予張元隆。  │              │
│  │        │        │      │上）      │                                │              │
└─┴────┴────┴───┴─────┴────────────────┴───────┘

司法院資訊處製作；財團法人民間司法改革基金會備份。
